臺灣高等法院臺中分院刑事判決　　　　95年度上訴字第2981號
上　訴　人　臺灣苗栗地方法院檢察署檢察官
上　訴　人
即　被　告　甲○○
指定辯護人　本院公設辯護人　乙○○
上列上訴人等因被告違反槍砲彈藥刀械管制條例案件，不服臺灣
苗栗地方法院95年度訴字第491號中華民國95年10月31日第一審
判決（起訴案號：臺灣苗栗地方法院檢察署95年度偵字第2377號
），提起上訴，本院判決如下：
    主  文
上訴駁回。
    事  實
一、甲○○前於民國（下同）93年間，因竊盜、違反毒品危害防
    制條例案件，經台灣苗栗地方法院判處有期徒刑7月、6月確
    定，復經裁定應執行有期徒刑1年，於95年2月3日縮短刑期
    執行完畢。詎其猶不知悔改，明知槍砲彈藥刀械管制條例所
    列之槍、彈為管制物品，非經主管機關許可，不得持有，竟
    與張文信共同基於未經許可持有具殺傷力之改造手槍及子彈
    之犯意聯絡，於95年4月27日凌晨1時15分許，與張文信（非
    法持有槍彈部分由原審另案審理）相約試射空氣槍（內有8
    顆子彈，經鑑定後均認不具殺傷力），甲○○遂委請不知情
    之李進榮駕駛車號Q8－9609號自用小客車同時搭載不知情之
    林賢韋（業經檢察官另為不起訴處分），共同前往苗栗縣竹
    南鎮○○里○○路啟台製衣後方墳場附近。適張文信亦駕車
    抵達該處，表示欲至車內拿煙，乃將可擊發子彈具殺傷力之
    仿WALT HE R廠PPK/ S型半自動手槍製造之槍枝換裝土造金
    屬槍管改造而成之改造手槍1枝（槍枝管制編號：000000000
    0），及具殺傷力之土造子彈4顆（經試射用盡後剩3顆），
    交甲○○持有，甲○○遂將之藏放在右邊褲袋內。嗣於同日
    凌晨1時20分許，因其等將車停放路旁未熄火，且當時係深
    夜時分，外面下雨車窗未關，形跡可疑，警察經民眾檢舉，
    前往查看，發現林賢韋身揹上開空氣槍，及甲○○右邊褲袋
    凸出，乃要求其2人下車接受盤查，當場扣得上開槍彈，張
    文信則趁隙逃逸。
二、案經苗栗縣警察局竹南分局報請臺灣苗栗地方法院檢察署檢
    察官偵查起訴。
    理  由
一、按當事人、代理人或辯護人於法院調查證據時，知有第159
    條第1項不得為證據之情形，而未於言詞辯論終結前聲明異
    議者，視為有前項之同意，刑事訴訟法第159條之5第2項定
    有明文，查本件當事人及辯護人於法審理中言詞辯論終結前
    均未爭執證人林賢韋於警詢、偵查中之供述及證人李進榮於
    警詢中供述之證據能力，揆諸上揭法條，前開證人於警詢、
    偵查中所為之證述均具有證據能力。次按被告以外之人於審
    判外向法官所為之陳述，得為證據，同法第159條之1第1項
    亦有明文。證人張文信於原審95年度訴字第404號案件審理
    時，向法院法官供述與本案有關之事項，依上開法條規定，
    亦有證據能力。
二、訊據被告固不否認有於上揭時、地為警查獲持有槍、彈之事
    實，惟矢口否認有未經許可持有槍彈之犯行，於原審及本院
    辯稱：當時是張文信說要到車上拿煙，順手交給伊，因為外
    面下雨，伊我就將槍枝放到口袋，坐到車裡，不到幾分鐘警
    察就來了，伊不知該槍枝係違法的云云。經查：
  (一)警察於上揭時、地，在被告身上右邊褲袋查獲改造手槍1 枝
    及土造子彈4顆等情，迭據被告於警詢、偵查、原審及本院
    供認甚明，亦經證人李進榮於警詢，及證人林賢韋於警詢及
    偵查證述明確。並有改造手槍1枝、土造子彈4顆扣案可資佐
    證，及照片2張附卷足憑；扣案之槍彈，經送請內政部警政
    署刑事警察局鑑定結果：「一送鑑改造手槍1枝（槍枝管制
    編號：0000000000），認係由仿WALTHER廠PPK/ S型半自動
    手槍製造之槍枝換裝土造金屬槍管改造而成之改造手槍，機
    械性能良好，可供擊發適用子彈使用，認具殺傷力。二送鑑
    改造子彈4顆，認均係由直徑8.88mm、長度18.05 mm金屬彈
    殼及直徑8.05 mm金屬彈頭組合而成之土造子彈（採樣1顆測
    量），採樣1顆試射，可擊發，認具殺傷力。」等情，亦有
    該局95年5月12日刑鑑字第0950061338號槍彈鑑定書1份在卷
    可稽。
  (二)被告於警詢及偵查中雖均供稱：槍彈係伊於95年4月25日在
    台中市某跳蚤市場所購買乙節，惟嗣於原審95年9月18日準
    備程序時改口供稱：槍彈係張文信所交付等語，質以證人張
    文信於原審95年度訴字第404號案件審理時供稱：「當天甲
    ○○打電話給我，說要玩空氣槍」、「拿我的手槍，順便一
    起玩，我想要試射」、「（子彈）4顆，裝在槍裡面」、「
    我要去車上拿煙，我叫他幫我拿一下」等語（見原審卷第36
    、37頁），核與被告於原審所供之情節相符。又被告供稱：
    警察前來時，張文信甫駕車迅速逃逸，警察還有特地詢問該
    車究係何人是否認識等語，亦經證人即苗栗縣警察局竹南分
    局偵查隊偵查佐張登輝於原審證述在卷（見原審卷第78頁）
    ，衡情，該車與被告所搭乘車輛之距離應屬不遠，且係突然
    經過，而足以引起一般人注意之情況，警察始會加以詢問，
    是被告供稱：張文信係於警察來時駕車逃逸乙節，尚堪採信
    。被告於本院就其前後所供不一致之原因，亦供陳：「（審
    判長問：檢察官上訴說你在警詢、最初偵查時說是你自己買
    的，為何後來你有說是張文信交給你的？）確是張文信交給
    我的，因為剛被查獲不知道是違法的。（審判長問：不知道
    是違法的，所以你就承認是自己買的，這樣邏輯不通吧？）
    因他人不在現場，想說講是他交給我的也沒有用。．．．（
    辯護人問：審判長問你在警詢時，為何承認是你自己買的？
    ）查獲時，我不知道是違法，因張文信不在，又在我身上查
    獲。到交保後，檢察官說這個最少要判3年以上，我才找張
    文信跟他說，責任要推還他。」等語（見本院審理筆錄第4
    至5頁），堪認被告嗣後於法院所供符合實情。再參以被告
    與證人張文信之間無過節或仇恨乙節，為其2人所不否認，
    然因本件所涉罪行係屬最輕本刑3年以上有期徒刑之重罪，
    被告因而將共犯即證人張文信之犯行供出以圖卸責，乃人性
    之常，是被告辯稱扣案之槍、彈係證人張文信交予持有等情
    ，堪以採信。
  (三)證人李進榮於原審固證稱：當時並未見到張文信駕車前來，
    亦未見到被告下車及持有槍彈乙節，惟被告係單純委請證人
    李進榮駕車搭載被告及證人林賢韋，證人李進榮當時並未攜
    帶任何槍彈等情，已據被告供明在卷，亦經證人林賢韋及李
    進榮證述屬實，且互核相符，足認證人李進榮與本件持有槍
    彈之犯行應屬無涉，然因其現在另案執行中，有臺灣高等法
    院在監在押全國紀錄表1紙可按，證人李進榮為免本身再涉
    入另案而未詳實證述，亦屬可能之事，故其於原審所為之證
    述，尚難據為有利於被告之認定。被告既不否認持有上開具
　　有殺傷力之槍、彈，且係由共犯張文信所交予而共同持有，
  　則其持有之時間固然不長，仍無礙其違反槍砲彈藥刀械管制
    條例之未經許可持有具殺傷力之槍彈罪行之成立。本件事證
    明確，被告之犯行洵堪認定。
三、按被告行為後，刑法於94年2月2日修正公布，並於95年7 月
    1日施行，刑法第28條關於共同正犯、第55條關於想像競合
    犯之規定，雖有修正，但比較新舊法之規定，對被告並無有
    利與否之情形，依刑法第2條第1項之規定，應適用行為時之
    法律。關於刑法第42條關於易服勞役之折算標準及期限亦有
    修正，因屬科刑規範事項之變更，其折算標準為裁判時所應
    諭知，自有就新舊法規定比較之必要，然因新舊刑法對易服
    勞役之折算標準，及易服勞役期限，規定各有不同，利與不
    利之情形互見，應就新舊法之規定綜合比較，以決定適用最
    有利於行為人之法律。依新法修正易服勞役之折算標準，提
    高為新臺幣1000元、2000元或3000元折算1日，使行為人易
    服勞役之日數減少，如折算結果，並未逾6個月之日數，則
    新法對於行為人較為有利，自應依新法諭知易服勞役之折算
    標準；另易服勞役期限，修正前最長為6月之日數，修正後
    將易服勞役之期限提高為1年，如折算結果逾6個月之日數，
    則舊法對行為人較為有利，自應依舊法諭知易服勞役之折算
    標準。
四、按槍砲彈藥刀械管制條例第4條所列之槍砲、彈藥，依該條
    例第5條規定，非經中央主管機關許可，不得製造、販賣、
    運輸、轉讓、出租、出借、持有、寄藏或陳列。被告未經許
    可持有前述改造手槍及子彈，分別係屬同條例第4條第1項第
    1款所稱之其他可發射子彈具有殺傷力之槍砲及同項第2款之
    彈藥。核被告所為，係犯槍砲彈藥刀械管制條例第8條第4項
    之未經許可持有其他可發射子彈具有殺傷力之改造手槍罪、
    第12條第4項之未經許可持有子彈罪。被告與共犯張文信彼
    此間，有犯意聯絡及行為分擔，為共同正犯。又被告以一行
    為觸犯未經許可持有槍枝及子彈罪，為想像競合犯，應從一
    重之未經許可持有其他可發射子彈具有殺傷力之改造手槍罪
    論處。被告有事實欄所載科處有期徒刑及執行紀錄，有臺灣
    高等法院被告前案紀錄表1份在卷可稽，其於有期徒刑執行
    完畢後，5年以內再故意犯本件有期徒刑以上之罪，不論依
    修正前之刑法第47條，或修正後之刑法第47條第1項之規定
    ，均構成累犯，對被告而言並無有利或不利之情形，自不生
    新舊法比較之問題，應逕依修正前之刑法第47條，論以累犯
    ，並加重其刑。又原審辯護人略稱：被告被警查獲後，坦承
    犯行，且持有槍彈之時間短暫，不到5分鐘，未造成實害，
    請依法酌減其刑乙節，惟按刑法第59條之酌量減輕其刑，必
    須犯罪另有其特殊之原因與環境等等，在客觀上足以引起一
    般人之同情，認為即予宣告法定最低刑期，猶嫌過重者，始
    有其適用。質言之，法院依該條為裁判上減輕其刑者，應審
    酌是否符合相當及比例原則條件方稱相當。而槍砲彈藥刀械
    管制條例第11條於94年1月26日之所以修正，即係因依據目
    前實務經驗，許多槍擊案件，幾乎都是使用土（改）造槍枝
    ，可見土（改）造槍枝危害之鉅，因此修法加重持用土（改
    ）造槍枝刑度，以避免持用土（改）造槍枝危害社會治安（
    此有該條文之立法理由可資參照），參以政府及電子媒體對
    於掃蕩黑槍並予嚴懲之決心及鼓勵報繳槍械之廣泛宣導，被
    告不可能毫不知悉，而被告本次被查獲即係與友人共同相約
    試射槍枝，隨身攜帶槍彈對社會潛藏之危險性甚高，是本件
    客觀上難以引起一般人之同情，而可憫恕，亦非一時失慮致
    罹刑章之偶然犯罪甚明，本件法定刑規定既係本於特別法嚴
    禁槍彈之目的而為之處罰，乃維護國家安全、社會秩序及增
    進公共利益所必要，非但無違憲法比例原則之規定（司法院
    大法官會議解釋第476號類似見解可供參照），亦無情節尚
    堪憫恕之情，且無不符罪刑相當性及比例原則之虞，故本件
    無從適用刑法第59條規定，併予敘明。
五、原審依據上述理由，適用槍砲彈藥刀械管制條例第8條第4項
    、第12條第4項，刑法第11條前段、第2條第1項前段及但書
    、第55條（修正前）、第47條（修正前）、修正後刑法第42
    條第3項前段、第38條第1項第1款（至於漏引修正前刑法第
    28條，應予補正），並審酌被告值此槍彈氾濫之際，未經許
    可持有具殺傷力之改造玩具手槍及子彈，雖未有其他實害行
    為，然對社會治安潛藏高度危險性，並衡酌其犯罪之動機、
    目的、手段，持有槍彈之數量，時間短暫及尚未造成危害，
    然否認犯行等一切情狀，量處被告有期徒刑3年4月、併科罰
    金新台幣3萬元之刑。罰金部分，不論依新舊法易服勞役之
    折算標準，均未逾6個月之日數，則依上述說明，應適用最
    有利於行為人之法律處斷，即修正後刑法第42條第3項前段
    之規定諭知以新臺幣1千元為易服勞役之折算標準。並敘明
    扣案之仿WALTHER廠PPK/ S型半自動手槍製造之槍枝換裝土
    造金屬槍管改造而成之改造手槍1枝（槍枝管制編號：00000
    00000），及土造子彈3 顆均為違禁物，均應依刑法第38條
    第1項第1款規定宣告沒收；至扣案經試射之子彈1顆，業已
    失去子彈之構造及性能，及扣案之空氣槍1枝、子彈8顆均不
    具殺傷力，均非違禁物，爰均不另為沒收之諭知。核其認事
    用法俱無不當，量刑亦稱允洽，被告猶執陳詞指摘原判決量
    刑過重而提起上訴，非有理由；檢察官上訴意旨以：被告於
    審判中改稱本件槍彈係張文信所交付，明顯因張文信另案涉
    犯持有槍彈罪嫌在法院審理中，而有將本件納入裁判上一罪
    關係之機會，被告所辯應非事實，原審認定事實有未洽云云
    ，然依上揭理由二之(二)說明，本案槍枝應係張文信交付與被
    告非法持有無訛，檢察官亦未能舉積極明確證據以證明所陳
    非虛，其上訴亦非有理由，應駁回其等上訴。
據上論斷，應依刑事訴訟法第368條，判決如主文。
本案經檢察官丙○○到庭執行職務。
中　　華　　民　　國　　96　　年　　3 　　月　　21　　日
            刑事第七庭    審判長法　官  林  榮  龍
                                法　官  鄭  永  玉
                                法　官  江  錫  麟
上列正本證明與原本無異。
如不服本判決應於收受送達後十日內向本院提出上訴書狀，其未
敘述上訴之理由者並得於提起上訴後十日內向本院補提理由書（
均須按他造當人之人數附繕本）。
                                書記官  劉  建  智
中　　華　　民　　國　　96　　年　　3 　　月　　21　　日
附錄論罪科刑之法條全文：
槍砲彈藥刀械管制條例第8條：
　未經許可，製造、販賣或運輸鋼筆槍、瓦斯槍、麻醉槍、獵槍
  、空氣槍或第4條第1項第1款所定其他可發射金屬或子彈具有
  殺傷力之各式槍砲者，處無期徒刑或5年以上有期徒刑，併科
  新臺幣1千萬元以下罰金。
　未經許可，轉讓、出租或出借前項所列槍枝者，處5年以上有
  期徒刑，併科新臺幣1千萬元以下罰金。
　意圖供自己或他人犯罪之用，而犯前二項之罪者，處無期徒刑
  或7年以上有期徒刑，併科新臺幣1千萬元以下罰金。
　未經許可，持有、寄藏或意圖販賣而陳列第1項所列槍枝者，
  處3年以上10年以下有期徒刑，併科新臺幣700萬元以下罰金。
　第1 項至第3 項之未遂犯罰之。
槍砲彈藥刀械管制條例第12條：
　未經許可，製造、販賣或運輸子彈者，處1年以上7年以下有期
  徒刑，併科新台幣500萬元以下罰金。
　未經許可，轉讓、出租或出借子彈者，處6月以上5年以下有期
  徒刑，併科新台幣300萬元以下罰金。
　意圖供自己或他人犯罪之用，而犯前二項之罪者，處3年以上
  10 年以下有期徒刑，併科新台幣700萬元以下罰金。
　未經許可，持有、寄藏或意圖販賣而陳列子彈者，處5年以下
  有期徒刑，併科新台幣300萬元以下罰金。
　第1 項至第3 項之未遂犯罰之。
